臺灣臺北地方法院民事判決　　　　　　　　　　　　九十二年度訴字第三四二六號
　　原　　　告　戊○○
　　　　　　　　　　　　　　一.
　　訴訟代理人　乙○○
　　訴訟代理人　甲○○
　　被　　　告　丙○○
　　訴訟代理人　許獻進律師
　　　　　　　　丁○○
右當事人間請求返還借款事件，本院於民國九十三年三月二日言詞辯論終結，判決如
下：
    主    文
被告應給付原告新台幣貳佰伍拾伍萬陸仟元，及自民國九十二年六月四日起至清償日
止，按週年利率百分之五計算之利息。
訴訟費用由被告負擔。
本判決於原告以新台幣捌拾伍萬貳仟元供擔保後，得假執行。但被告如以新台幣貳佰
伍拾伍萬陸仟元為原告預供擔保，得免為假執行。
    事    實
一、原告方面：
（一）聲明：除假執行供擔保之金額外，餘如主文所示。
（二）陳述：
　１、原告戊○○分別於民國九十一年十一月三十日將民幣三十萬元、同年十二月二
      日將港幣三十萬元借予被告丙○○，兩造並於第二次借款日書立借據一紙，惟
      因人民幣與港幣間之匯差甚小，故被告即直接於上開借據上書立曾向原告借款
      人民幣六十萬元（下稱系爭借款）。然原告嗣後請求被告返還系爭借款，被告
      均置之不理，故原告自得本於消費借貸關係請求被告返還原告人民幣六十萬元
      （人民幣與新台幣之匯率若以一比四點二六計算，約折合新台幣二百五十五萬
      六千元）及自支付命令繕本送達被告之翌日起至清償日止，按年息百分之五計
      算之利息。
  ２、被告雖否認其與原告間就系爭借款有成立借貸關係，並主張該借據係受原告脅
      迫所簽，惟被告所辯均不足採。蓋原被告間就系爭借款確有成立借貸關係，除
      有原告所簽立之借據為證外，並有訴外人張四華、陳留學見證原告確有將系爭
      借款交付與被告，另依台灣台北地方法院檢察署九十二年度偵字第二０八００
      號不起訴處分書中之理由亦可知，被告確就系爭借款與原告間有成立消費借貸
      關係，故原告依雙方之消費借貸關係請求被告返還借款，自屬有理。
（三）證據：提出原告
      署九十二年度偵字第二０八００號不起訴處分書一份、公證書三份、海基會證
      明函二份（以上均影本）為證。
二、被告方面：
（一）聲明：
  １、原告之訴駁回。
  ２、如受不利判決，願供擔保請准免假執行。
（二）陳述：被告與原告間未就系爭借款成立消費借貸關係，原告所提示之借據係被
      告受原告脅迫所簽，又該借據上並無「收訖」等文字，至多僅能認為係屬消費
      借貸之預約；另就原告所提公證書之實質內容，被告否認其真正。
（三）證據：提出被告告訴書一份、原告信件一份、現金支出傳票十九份、證人歐錫
      衡之陳述狀一份（以上均影本）為證，並聲請訊問證人歐錫衡。
    理    由
一、兩造爭執要旨：
（一）原告起訴主張：原告於九十一年十一月三十日將人民幣三十萬元，及於同年十
      二月二日將港幣三十萬元借予被告，因人民幣與港幣間之匯差甚小，故被告於
      借據上直接書立向原告借款人民幣六十萬元。然原告嗣後請求被告返還系爭借
      款，被告均置之不理，故原告自得本於消費借貸關係請求被告返還原告人民幣
      六十萬元（人民幣與新台幣之匯率若以一比四點二六計算，約折合新台幣二百
      五十五萬六千元），及自支付命令繕本送達被告之翌日起至清償日止，按年息
      百分之五計算之利息等語。
（二）被告則以：原被告間未就系爭借款成立消費借貸關係，原告所提示之借據係被
      告受原告脅迫所簽，又該借據上並無「收訖」等文字，至多僅能認為係屬消費
      借貸之預約；另就原告所提公證書之實質內容，被告否認其真正等語為辯。
二、兩造不爭執之事項及爭點：
（一）不爭之事實：被告曾於九十一年十二月二日簽立原告所提之借據（見支付命令
      卷第七頁，下稱系爭借據），及原告本件請求借款之金額經折算新台幣後為新
      台幣二百五十五萬六千元。
（二）爭點：經依前據述兩造爭執之要旨，及依民事訴訟法第二百七十一條之一準用
      同法第二百七十條之一第一項第三款之規定，協議簡化本件之爭點為：兩造有
      無成立消費借貸之法律關係？
三、本院判斷之依據及說明：
（一）兩造間有消費借貸關係存在：
  １、經查：兩造間成立系爭消費借貸關係之事實，業經大陸地區之證人張四華、陳
      留學以書狀具結（指上述證人書狀內所陳：上述內容如有虛假，我願承擔一切
      相關的法律責任部分），並聲明目睹原告將系爭借款交予被告（見卷內第一二
      二頁至第一二七頁），而張四華、陳留學上述聲明之真實性，復經財團法人海
      峽交流基金會證明無訛在卷，依此即堪認原告確已將系爭借款交予被告，被告
      任意否認上述證人之證言，並不足取。
  ２、經參酌上述證人之證言及參考兩造於九十一年十二月二日所書立之系爭借據，
      其上明白載明：「本人（指被告）茲向戊○○（原告）小姐借款人民幣陸拾萬
      元整。恐口說無憑特立此據。」，即足認定兩造間已成立民法第四百七十四條
      第一項之消費借貸契約，被告空言辯稱系爭借據係遭原告脅迫所為，及辯稱系
      爭借據僅能認係消費借貸之預約云云，亦無可採。
（二）另關於被告抗辯原告曾向其支領生活費併請求訊問證人歐錫衡之部分，一則以
      原告縱曾向被告支領生活費，乃係基於他法律關係所為，尚與系爭消費借貸法
      律關係無涉；另則依被告所提證人歐錫衡亦係為證明曾被告曾支付生活費予原
      告之用（見卷內第八十四頁），亦與本院認定系爭消費借貸法律關係是否成立
      無涉，乃無另行調查之必要，應併敘明。
四、綜上，兩造間有消費借貸關係存在已堪認定，被告抗辯其係遭脅迫書立系爭借據
    ，兩造間未成立消費借貸關係，洵不足取，從而，原告依消費借貸之法律關係請
    求被告給付新台幣二百五十五萬六千元，及自九十二年六月四日（即支命令繕本
    准許。
五、兩造均陳明願供擔保，分別請求宣告假執行或免為假執行，經核無不合，茲分別
    酌定相當之擔保金額，予以准許。
六、因本案事證已臻明確，兩造其餘主張陳述及所提之證據，均毋庸再予審酌，附此
    敘明。
七、據上論結：本件原告之訴為有理由，依民事訴訟法第七十八條、第三百九十條第
    二項、第三百九十二條第二項，判決如主文。
中　　　華　　　民　　　國　　九十三　　年　　　三　　　月　　 十六 　　日
                                  民事第六庭  法  官    詹駿鴻
正本係照原本作成
如對本判決上訴，須於判決送達後廿日內向本院提出上訴狀
中　　　華　　　民　　　國　　九十三　　年　　　三　　　月　　 十六 　　日
                                              書記官    官碧玲
